臺灣新竹地方法院刑事裁定　　　　　　 95年度交聲字第320號
原處分機關　交通部公路總局新竹區監理所新竹市監理站
異　議　人
即受處分人　乙○○
上列異議人因違反道路交通管理處罰條例案件，對於交通部公路
總局新竹區監理所新竹市監理站於95年11月3 日所為竹監新三字
第裁51—E00000000 號裁決書聲明異議，本院裁定如下：
    主  文
原處分關於乙○○違反汽車駕駛人，駕駛汽車有違反道路交通管
理處罰條例之行為，經交通勤務警察制止時，拒絕停車接受稽查
而逃逸部分撤銷。
乙○○汽車駕駛人，駕駛汽車有違反道路交通管理處罰條例之行
為，拒絕停車接受稽查而逃逸，處罰鍰新臺幣仟元，並記違規
點數壹點。
其餘異議駁回。
    理  由
一、按受處分人，不服主管機關所為之處分，得於接到裁決書之
    翌日起20日內，向管轄地方法院聲明異議，道路交通管理處
    罰條例第87條第1 項定有明文。又按交通法庭認為聲明異議
    無理由者，應以裁定駁回之；又認為聲明異議雖無理由而原
    處分不當或違法者，應以裁定將原處分經聲明異議部分撤銷
    ，並自為裁定，此為道路交通案件處理辦法第19條及第20條
    前段亦分別定有明文。
二、次按，機器腳踏車駕駛人或附載座人未依規定戴安全帽者，
    處駕駛人新臺幣五百元罰鍰；又汽車駕駛人，駕駛汽車有違
    反本條例之行為，經交通勤務警察或依法令執行交通稽查任
    務人員制止時，不聽制止或拒絕停車接受稽查而逃逸者，除
    按各該條規定處罰外，處新臺幣三千元以上六千元以下罰鍰
    ；次按，汽車駕駛人駕駛汽車違反道路交通管理處罰條例第
    60條第1 項規定者，除應依該條所規定之罰鍰處罰，並予記
    違規點數1 點，此為道路交通管理處罰條例第31條第6 項、
    第60條第1 項及第63條第1 項第1 款分別定有明文。
三、原處分意旨略以：本件異議人即受處分人乙○○所有車牌號
    碼FH2－562號重型機車，於民國95年8月9日8時35分許，在
    新竹市○○路處，有機器腳踏車駕駛人未依規定戴安全帽之
    違規行為，經新竹市警察局第一分局警備隊隊員甲○○當場
    發覺，鳴笛並以指揮棒指揮攔停，該機車駕駛人不予理會，
    加速往前駛離而逃逸，值勤警員記下機車車號，經由電腦查
    詢，核對其機車車型、顏色等資料均無誤，依道路交通管理
    處罰條例第31條第6 項、第60條第1 項之規定，當場製單以
    新竹市警察局竹市警交字第E00000000 號舉發違反道路交通
    管理事件通知單逕行舉發，指定應於95年10月6 日前到案自
    行繳納罰鍰，嗣異議人不服，於95年9 月22日向原處分機關
    提出申訴，經原處分機關函請舉發機關即新竹市警察局第一
    分局查明，舉發機關即新竹市警察局第一分局於95年10月11
    日以竹市警一分五字第0950022401號函覆值勤警員目睹受處
    分人騎乘FH2－562號重型機車交通違規無誤，原處分機關於
    95年11月3 日依道路交通管理處罰條例第31條第6 項及第60
    條第1 項之規定以竹監新三字第裁51—E00000000 號違反道
    路交通管理事件裁決書裁處異議人罰鍰新臺幣（下同）3500
    元等情。而異議人於95年11月3 日收受裁決書後，嗣於95年
    11月20日以聲明異議狀聲明異議在案。
四、聲明異議意旨略以：95年8月9日上午並未遇警方攔檢，也未
    有此事發生，警備隊僅以值勤員警目睹，亦未舉證，爰依法
    具狀聲明異議，請求撤銷原裁決等語。
五、經查：
（一）本件異議人即受處分人所有前揭車牌號碼FH2－562號重型
      機車，於95年8月9日8 時35分許，在新竹市○○路處，有
      機器腳踏車駕駛人未依規定戴安全帽之違規行為，經新竹
      市警察局第一分局警備隊隊員甲○○當場發覺，鳴笛並以
      指揮棒指揮攔停，該機車駕駛人竟拒絕停車接受稽查而逃
      逸，經新竹市警察局第一分局警備隊隊員依法掣發新竹市
      警察局竹市警交字第E00000000 號舉發違反道路交通管理
      事件通知單加以舉發。嗣並經交通部公路總局新竹區監理
      所新竹市監理站於95年11月3 日以竹監新三字第裁51—E0
      0000000 號違反道路交通管理事件裁決書裁處異議人罰鍰
      3500元等情，業經證人即查獲警員甲○○於本院調查時到
      庭，且在以具結擔保其證言之正確性及負擔偽證罪之刑事
      責任之心理狀態下證述：當天早上我執行早上7 點到9 點
      的交整勤務，負責的是違規舉發和疏導交通，當天氣侯良
      好，能見度也很好。當時有一個人騎著機車沒有載安全帽
      ，從西大路左轉中山路，往城煌廟的方向行駛，印象中沒
      有載人，是重型機車，光陽廠牌，當時我站的位置是在中
      山路上的全國電子店前面，所以是在異議人行駛方向的對
      面店面那裡，當時我吹哨子，拿起指揮棒，示意攔停，當
      時我是站在路邊的位置，我有穿反光背心，雖然我這個方
      向有車經過，可是應該不會擋到異議人的視線，當時我示
      意攔停後，他不停，而且他的速度突然加快，就往前騎走
      了。我就把他車牌記下來，並舉發。（當時你注意看他的
      車號時，他的行車動態，他是剛好在你的正前方或是斜前
      方？）大概是在我的斜前方。（如果以你正前方為基準來
      看，那時他的距離來看是多少公尺？）1、2公尺。（當時
      是晴天嗎？）是的。（一開始會注意到異議人的車，是因
      為他未載安全帽嗎？）是。（從你一開始注意到他以後，
      一直到後來你記下他的車號為止，你的視線有無離開過他
      ？）沒有，因為當時只有他違規，一眼望過去只有他沒有
      載安全帽。當天當場我就用無線電，以這個車號查詢車籍
      ，當場就開單。（當天舉發時，中山路的交通狀況？）就
      是一般上班的情形，車多流量多，但不至於動彈不得。（
      當時你吹哨是一連好幾聲嗎？）吹了一聲很大聲，路上的
      人車都聽的到等語甚明，且有上開新竹市警察局舉發違反
      道路交通管理事件通知單及交通部公路總局新竹區監理所
      新竹市○○○○○道路交通管理事件裁決書等附卷可稽。
      而按交通警員製單舉發違反道路交通管理處罰條例所列之
      違規事實，本質上為行政處分，行政處分一旦有效成立，
      有以公定力規定法律秩序之效力（最高行政法院91年判字
      第270 號判決參照），該行政處分當可被推定為真正，其
      據以依法處分之事實認定亦為正確無誤，是以立法者賦予
      行政機關制定違反道路交通事件統一裁罰基準及處理細則
      ，使執勤警員得當機處分以維護交通秩序、安全之行政目
      的，反之，若謂公務員一切行政行為均需預留證據以證其
      實，則國家行政勢必窒礙難行，據此，刑事訴訟法就犯罪
      證據有關之規定中，與屬行政秩序罰之交通違規裁罰本旨
      不合之部分，自不在準用之列。是若無證據足資證明執勤
      員警之舉發有誤或有捏造事實違法取締之情事，則執勤警
      員本其維護交通秩序、安全職責所為之舉發，自應受到合
      法、正確之推定。而證人甲○○與異議人素無怨隙，本無
      設詞誣陷異議人之理，異議人亦未就執勤員警之舉發有誤
      或有捏造事實違法取締之情事提出具體證據以供調查，本
      院亦查無任何證據可證異議人係經捏造事實而受違法取締
      ，且於本件卷存證據資料內並無任何積極證據足以證明證
      人甲○○所為上開證述係屬虛偽，亦無有足以令人顯信其
      證述為不可採之品性證據或前科證據存在，自不得僅以證
      人甲○○為本件開單舉發異議人之員警而全盤抹煞其在訴
      訟上所具有之原證人資格。況其於本院訊問時所為上揭證
      述之內容詳盡，是其所為證言自堪採信。而異議人雖具狀
      以上揭情詞置辯，然其僅空言否認而辯稱：未遇到警察攔
      檢云云，並未提出其他具體證據資料供本院調查或參酌，
      經本院合法傳喚，其亦未到庭陳述等情，有本院送達證書
      1 份在卷足稽，而舉發當日天候狀況良好，視線清楚等情
      ，亦據證人甲○○證述明確，本院復查無證據資料足認證
      人甲○○有何誤認之情形，是以異議人所有上揭重型機車
      確於上揭時地有前述之機車駕駛人未戴安全帽，及經警制
      止時，拒絕停車接受稽查而逃逸之違規，足資認定。
（二）次按汽車駕駛人不服指揮稽查而逃逸，當場不能攔截製單
      舉發者，得對汽車所有人逕行舉發處罰，道路交通管理處
      罰條例第7 條之2 第1 項第4 款、第4 項規定甚明，而該
      條文所指汽車，依道路交通管理處罰條例第3條第8款規定
      ，包括機器腳踏車。又如受逕行舉發之汽車所有人，未在
      違規通知單上所載之應到案日期前，檢附相關證據及應歸
      責人相關證明文件，向處罰機關告知應歸責人，處罰機關
      仍應依同條例第85條第1 項後段之規定，對車輛所有人加
      以處罰。本件違規機車駕駛人確有不服指揮稽查而逃逸之
      事實，業如前述，經舉發員警查明上開違規機車所有人係
      異議人之後，既已依道路交通管理處罰條例第7 條之2 第
      1 項第4 款及第4 項之規定，對機車所有人即異議人掣單
      舉發，異議人自負有於應到案日期前到案，並告知違規駕
      駛人姓名、身分證統一編號及住址之義務，惟異議人於應
      到案日期雖已向原處分機關提出申訴，然其並未告知違規
      駕駛人姓名、身分證統一編號及住址，揆諸道路交通管理
      處罰條例第85條第1 項後段規定，原處分機關於函請原舉
      發單位查明後，逕依違反道路交通管理事件統一裁罰基準
      及處理細則之規定，對機車所有人即異議人裁罰，自屬於
      法有據。
（三）再關於機車駕駛人未依規定戴安全帽之行為，雖非在道路
      交通管理處罰條例第7 條之2 第1 項第1 至6 款所列舉得
      逕行舉發處罰車輛所有人之列。是以此類之違規行為如欲
      逕行舉發車輛所有人，似必先符合同條例第7 條之2 第1
      項第7 款：「經以科學儀器取得證據資料證明其行為違規
      」之要件。然綜觀前述，可知舉發員警係針對異議人所有
      前揭車輛未依規定戴安全帽之違規，該駕駛人拒絕停車接
      受稽查而逃逸之行為，而逕行舉發，則該等逕行舉發之方
      式，自符合法律之規定。是所應審酌者為拒絕接受稽查之
      前行為即未依規定戴安全帽，是否可併以逕行舉發之方式
      為之？查不服指揮稽查者，雖不必然均先有因違規而應指
      揮稽查之原因行為，然本件情形，確有警方擬稽查之原因
      行為即未依規定戴安全帽之違規情形存在。則於此情形下
      ，應認異議人所有上揭車輛之「不服指揮稽查而逃逸」之
      行為與異議人所有上揭車輛之駕駛人未依規定戴安全帽之
      違規行為相結合，而得併予逕行舉發，否則警員在逕行舉
      發「不服指揮稽查而逃逸」之違規行為時，卻未記載受處
      分人「不服指揮稽查而逃逸」之前提違規事由，將導致行
      政處分內容空洞化。參以違反道路交通管理事件統一裁罰
      基準及處理細則第10條規定：交通勤務警察或依法令執行
      交通稽查任務人員，對於違反道路交通管理事件之稽查，
      應認真執行；其有不服稽查而逃逸之人、車，得追蹤稽查
      之。亦可證明舉發員警甲○○針對不服稽查而逃逸之異議
      人所有上揭車輛，追蹤稽查，進而舉發異議人所有上揭車
      輛前述機車駕駛人未依規定戴安全帽之違規，及嗣後為逃
      逸之違規，於法應無不合。因此，本件雖無現場違規事實
      舉發照片做為佐證，然行政處分提出違規照片，僅係作為
      舉證之用，並非處分之要件。據此，員警對於已經發生危
      害，或依客觀合理判斷易生危害之交通工具，倘業經以適
      當方式示意停車接受稽查，乃因駕駛人之不服指揮、拒絕
      停車，暨當時情形之不能或不宜攔截，致未能追截駕駛人
      並當場掣單舉發，則其自仍得於事發後，「逕行舉發」所
      目睹之違規事實，且礙於違規事實往往驟然而現、稍縱即
      逝之特性，暨採證技術現實可行性之困難，雖員警之「逕
      行舉發」未併以科學儀器採證，然法院尚非可不問緣由，
      即逕以員警未預留照片或其他證據，而認本件之處分有何
      違誤之處。
六、綜合以上，異議人前揭所辯，尚難採信，本案事證明確，異
    議人有上開違規事實，堪以認定。原處分機關依道路交通管
    理處罰條例第60條第1 項規定，裁處異議人罰鍰3000元，固
    非無見，惟原處分就異議人拒絕停車接受稽查而逃逸之違規
    部分，漏未依同條例第63條第1 項第1 款規定併予記違規點
    數1 點，難認為允洽，異議人此部分之異議雖無理由，然原
    處分既有不當，自應由本院將原處分此部分撤銷，依上述道
    路交通管理處罰條例及違反道路交通管理事件統一裁罰基準
    表之規定，對異議人裁處如主文第2 項所示，以資適法。至
    原處分關於異議人未依規定戴安全帽之違規行為部分，原處
    分機關依道路交通管理處罰條例第31條第6 項之規定，裁處
    異議人罰鍰500 元，核無違誤，此部分異議為無理由，應予
    駁回。
據上論斷，應依道路交通案件處理辦法第19條、第20條前段，裁
定如主文。
中　　華　　民　　國　　96　　年　　7 　　月　　31　　日
                  交通法庭    法  官  楊惠芬
以上正本證明與原本無異。
如不服本裁定，應於裁定送達後5日內向本院提出抗告狀。
中　　華　　民　　國　　96　　年　　7 　　月　　31　　日
                              書記官  蔡玉嬌
